【裁判字號】    95,交簡上,215
【裁判日期】    951229
【裁判案由】    過失傷害
【裁判全文】
臺灣高雄地方法院刑事判決           95年度交簡上字第215號
上  訴  人  臺灣高雄地方法院檢察署檢察官
被      告  丁○○
                    號
上列上訴人因被告過失傷害案件，不服本院於中華民國95年6 月
30日95年度交簡字第1408號第一審判決（原聲請簡易判決處刑案
號：95年度偵緝字第1188號），提起上訴，本院管轄之第二審合
議庭判決如下：
    主  文
原判決撤銷。
丁○○因過失傷害人，處有期徒刑伍月，如易科罰金，以銀元
佰元即新臺幣玖佰元折算壹日。
    事  實
一、丁○○明知飲酒後已不能安全駕駛動力交通工具，仍於民國
    94年7 月6 日凌晨4 時15分許，駕駛車牌號碼V7─2090號自
    用小客車，沿高雄市前金區○○○路由北往南方向行駛，本
    應注意駕駛動力交通工具時，應注意車前狀況，汽車在同一
    車道行駛時，後車與前車之間應保持隨時可以煞停之距離，
    而依當時情形，亦無不能注意情事，竟疏於注意，行至該路
    與中正四路路口時，適有乙○○駕駛車牌號碼YW─646 號營
    業小客車同方向、同車道在前方停紅燈，丁○○閃避不及，
    自後方追撞該車，致乙○○受有頭部撞傷、頸部扭傷及合併
    腦震盪之傷害。嗣經警據報前往處理，並測得丁○○之呼氣
    酒精測試濃度為每公升0.77毫克（公共危險部分，業經本院
    判處拘役45日確定）， 始查悉上情。
二、案經乙○○訴由臺灣高雄地方法院檢察署檢察官偵查後，聲
    請簡易判決處刑。
    理  由
一、被告丁○○經合法傳喚，無正當理由不到庭，爰不待其陳述
    而依法逕行一造辯論判決。
二、上開犯罪事實，業據被告丁○○於偵訊時供認不諱，核與告
    訴人乙○○於警詢及偵訊時指訴之情節相符，復有道路交通
    事故現場圖、道路交通事故調查報告表（一）、（二）、高
    雄市政府警察局交通大隊交通事故談話紀錄表各1 份、現場
    相片6 張及車損相片15張在卷足佐。又告訴人因本案事故，
    受有頭部撞傷、頸部扭傷及合併腦震盪之傷害，亦有高雄市
    立聯合醫院診斷證明書等附卷可資佐證。另被告飲酒後，吐
    氣所含酒精濃度高達每公升0.77毫克，猶貿然駕駛車輛等情
    ，亦有酒精濃度測試表、刑法第185 條之3 案件測試觀察紀
    錄表附卷可憑。按汽車在同一車道行駛時，除擬超越前車外
    ，後車與前車之間應保持隨時可以煞停之距離；汽車行駛時
    ，駕駛人應注意車前狀況，並隨時採取必要之安全措施；又
    汽車駕駛人飲用酒類後其吐氣所含酒精濃度超過每公升0.25
    毫克者，不得駕車，道路交通規則第94條1 項、第3 項、第
    114 條第2 款分別定有明文。被告自應注意上述道路交通安
    全規則之規定，而依當時情形，又無不能注意之情事，竟疏
    未注意而肇事，致告訴人受傷，被告顯有過失至明；且告訴
    人因被告之過失行為，受有上開傷害，被告前開駕車肇事之
    行為，與告訴人之傷害間，具有相當因果關係。本案事證明
    確，被告過失傷害之犯行應堪認定。
三、查被告行為後，刑法業於94年2 月2 日經總統以華總一義字
    第09400014901 號令修正公布，並於95年7 月1 日施行，刑
    法施行法第1 條之1 亦於95年6 月14日經總統以華總一義字
    第09500085181 號令公布施行，參酌最高法院95年5 月23日
    刑事庭第8 次會議決議，修正後刑法第2 條第1 項之規定，
    係規範行為後法律變更所生新舊法律比較適用之準據法，於
    修正後刑法施行後，應適用修正後刑法第2 條第1 項之規定
    ，為「從舊從輕」之比較。另於比較時應就罪刑有關之共犯
    、未遂犯、想像競合犯、牽連犯、連續犯、結合犯，以及累
    犯加重、自首減輕暨其他法定加減原因（如身分加減）與加
    減比例等一切情形，本於統一性及整體性原則，綜其全部罪
    刑之結果而為比較。本院審酌：刑法第284 條第1 項所定罰
    金之貨幣單位原為銀元，且依修正前刑法第33條第5 款規定
    ，罰金刑為1 銀元以上，而有關罰金倍數之調整及銀元與新
    臺幣之折算標準，則定有「罰金罰鍰標準條例」及「現行法
    規所定貨幣單位折算新臺幣條例」，除罰金以1 銀元折算3
    元新臺幣外，並將72年6 月26日以前修正之刑法部分條文罰
    金數額提高2 至10倍，其後修正者則不再提高倍數；嗣修正
    後刑法第33條第5 款則將罰金刑提高為新臺幣1 千元以上，
    並以百元計算之，且因刑法第33條第5 款所定罰金貨幣單位
    既已改為新臺幣，刑法分則編各罪所定罰金之貨幣單位亦應
    配合修正為新臺幣，且考量刑法修正施行後，不再適用「現
    行法規所定貨幣單位折算新臺幣條例」，為使刑法分則編各
    罪所定罰金之最高數額與刑法修正前趨於一致，爰增訂刑法
    施行法第1 條之1 規定，將刑法分則編各罪所定罰金之貨幣
    單位均改為新臺幣，並將72年6 月26日以前修正之刑法部分
    條文罰金數額提高為30倍，其後修正者則提高為3 倍。是以
    刑法第284 條第1 項所定罰金刑之最高數額，於上開規定修
    正後仍屬一致，並無不同；但其罰金刑之最低數額，則比修
    正前提高，從而自以修正前之規定較為有利。
四、核被告所為，係犯刑法第284 條第1 項前段過失傷害罪。另
    被告酒醉駕車，因而致人受傷，而依法應負刑事責任，應依
    道路交通管理處罰條例第86條第1 項之規定加重其刑。又查
    ，員警到達現場時，係告訴人先告知肇事者係被告，被告當
    時語無倫次乙節，已據證人丙○○、戊○○於本院審理時結
    證綦詳（見本院95年12月21日審判筆錄），是被告自陳其係
    肇事人前，有偵查犯罪職權之員警已查知其為肇事人，當不
    符於自首之要件，不得依刑法第62條前段之規定，減輕其刑
    。本案上訴人即檢察官依告訴人之聲請而上訴，認原審就被
    告所為之過失傷害犯行，認被告有自首情形，而依刑法第62
    條前段規定減輕其刑有所不當，提起上訴；原審判決就被告
    之過失傷害犯行予以論罪科刑，固非無見，惟原審漏未審酌
    上開情事，所作事實認定及量刑即有未洽，應認檢察官之上
    訴，為有理由，原審判決既有此瑕疵，已無可維持，應予撤
    銷改判。爰審酌被告酒後已達不能安全駕駛狀態，仍貿然駕
    車，對他人已產生立即侵害之高度危險性，亦自陷於危險狀
    態中，行駛間果然發生本案事故，致告訴人受有頭部撞傷、
    頸部扭傷及合併腦震盪之傷害，傷勢非輕。且肇事後迄今尚
    未與告訴人達成和解，亦未給予任何補償，顯無悔意，本不
    宜輕縱。惟念其犯後坦承犯行，態度尚可，且無可構成累犯
    之前科，此有臺灣高等法院被告前案紀錄表1 份在卷足憑，
    素行尚非至劣，兼衡被告之過失情節、所生之危害等一切情
    狀，量處如主文所示之刑。而被告於犯罪時之刑法第41條第
    1 項前段規定：「犯最重本刑為5 年以下有期徒刑以下之刑
    之罪，而受6 個月以下有期徒刑或拘役之宣告，因身體、教
    育、職業、家庭之關係或其他正當事由，執行顯有困難者，
    得以1 元以上3 元以下折算1 日，易科罰金。」又其行為時
    之易科罰金折算標準，修正前罰金罰鍰提高標準條例第2 條
    前段（現已刪除）規定，就其原定數額提高為100 倍折算1
    日，則本案被告行為時之易科罰金折算標準，應以銀元100
    元、200 元、300 元折算1 日，經折算為新臺幣後，應以新
    臺幣300 元、600 元、900 元折算為1 日。惟95年7 月1 日
    修正公布施行之刑法第41條第1 項前段則規定：「犯最重本
    刑為5 年以下有期徒刑以下之刑之罪，而受6 個月以下有期
    徒刑或拘役之宣告者，得以新臺幣1,000 元、2,000 元或3,
    000 元折算1 日，易科罰金。」，比較修正前後之易科罰金
    折算標準，以95年7 月1 日修正公布施行前之規定，較有利
    於被告，則應依刑法第2 條第1 項前段，適用修正前刑法第
    41條第1 項前段規定，定其折算標準。故本案並依修正前刑
    法第41條第1 項前段、修正前罰金罰鍰提高標準條例第2條
    、現行法規所定貨幣單位折算新臺幣條例第2 條規定，諭知
    易科罰金之折算標準，以示懲儆。
據上論斷，應依刑事訴訟法第455 條之1 第1 項、第3 項、第36
9 條第1 項前段、第364 條、第371 條、第299 條第1 項前段，
刑法第2 條第1 項前段、第284 條第1 項前段、修正前刑法第41
條第1 項前段，道路交通管理處罰條例第86條第1 項，罰金罰鍰
提高標準條例第1 條前段、修正前罰金罰鍰提高標準條例第2 條
，判決如主文。
本案經檢察官甲○○到庭執行職務。
中    華    民    國    95    年    12    月    29    日
                  交通法庭審判長法  官  王啟明
                                法  官  王奕勳
                                法  官  謝梨敏
以上正本證明與原本無異。
本件不得上訴。
                                書記官  林志衡
中    華    民    國    95    年    12    月    29    日
附錄本案論罪科刑法條全文
刑法第284 條
因過失傷害人者，處六月以下有期徒刑、拘役或五百元以下罰金
，致重傷者，處一年以下有期徒刑、拘役或五百元以下罰金。
從事業務之人，因業務上之過失傷害人者，處一年以下有期徒刑
、拘役或一千元以下罰金，致重傷者，處三年以下有期徒刑、拘
役或二千元以下罰金。


司法院資訊處製作；財團法人民間司法改革基金會備份。
